臺灣高等法院臺南分院刑事判決　　　　　 九十一年度上重訴字第三四一號　孝股
　　上訴人即被告　丙○○
　　指定辯護人　本院公設辯護人甲○○
右上訴人因殺人案件，不服臺灣嘉義地方法院九十年度重訴字第七號中華民國九十一
年一月二十三日第一審判決（起訴案號：臺灣嘉義地方法院檢察署九十年度偵字第三
八０九號、三八八四號、四三七一號），提起上訴，本院判決如左：
    主  文
上訴駁回。
    事  實
一、丙○○曾因竊盜案件，經臺灣嘉義地方法院於八十五年二月二十三日，以八十五
    年度易字第一三號判決判處有期徒刑二年，並於刑之執行前，令入勞動場所強
    制工作三年，嗣經臺灣高等法院臺南分院於八十五年五月二十九日，以八十五年
    度上易字第六五七號判決駁回上訴確定，於八十九年十一月二十四日假釋期滿執
    行完畢。
二、丙○○因與其妻范如馨感情不睦，范如馨為取得對其有利之證據，於九十年五月
    七日上午某時，與丙○○聯絡，雙方約定於同日中午十二時許，在舊嘉義縣番路
    鄉公所前見面，嗣於該時地，丙○○乃以車號Ｙ六—四一四一號自用小客車將范
    如馨載往嘉義市區進食後，二人即前往嘉義縣番路鄉童年渡假村旅館休息，於同
    日下午四時三十分許，又前往嘉義縣番路鄉半天巖，迨至同日晚間十時許，再前
    往嘉義縣番路鄉牛埔溪旁（沿嘉義縣番路鄉觸口村七鄰一號對面之產業道路直至
    八掌溪邊，下稱第一現場）。於同日晚間十一時許，二人在第一現場之際，因細
    故發生爭執，丙○○竟萌殺人之犯意，以右手肘內側勒住范如馨頸部，致范如馨
    窒息，丙○○見狀誤認范如馨已死亡，遂以其所有之車號Ｙ六—四一四一號自用
    小客車，將范如馨載離第一現場，於翌日凌晨零時十分許，運至嘉義縣竹崎鄉○
    ○村○○道路四十一公里七百九十公尺處（下稱第二現場），見該處有一堆整地
    後留下之木材，乃將范如馨置放在該堆木材中，並以吸管自上開小客車油箱內將
    汽油吸出，裝滿其所有之空保特瓶後，再將汽油淋在范如馨及該堆木材上，以打
    火機點燃報紙，再用起火之報紙引燃該堆木材，而焚燒范如馨，使窒息中之范如
    馨因一氧化碳中毒而死亡。嗣於九十年六月十二日上午十時四十五分許，丙○○
    經警在嘉義縣梅山鄉○○街四號前巷口查獲，並循線查獲上情。
三、案經嘉義縣警察局竹崎分局報請臺灣嘉義地方法院檢察署檢察官，暨該署檢察官
    自動檢舉偵查起訴。
    理  由
一、訊據被告固坦承如何於前揭時間，在第一現場，因細故以右手肘勒住被害人范如
    馨頸部，並將被害人帶往前揭第二現場，如何焚燒范如馨等事實。但矢口否認有
    殺死被害人之意，事後曾對被害人急救。至於到第二現場，因渠以為被害人已死
    亡，一時慌張，始以汽油淋被害人欲焚屍云云。然查：
（一）右揭被告如何勒死被害人，並如何焚燒被害人等事實，業據被告於原審供承不
      諱（見原審卷第十五頁、第一百七十三頁、第二百零九頁），而被告所殺害者
      ，確為被害人無訛，亦經被害人之母乙○○指述明確，並經內政部警政署刑事
      警察局就被害人遺骸所採樣之紗布、棉棒與其父親范發城、母親乙○○（更名
      前為楊愛瓊）所採集之血液，依ＤＮＡ鑑定結果認為有百分之九十九點九九以
      上機率，兩者具有親子關係之事實，此有該局九十年六月五日（九十）刑醫字
      第七四四四七號鑑驗書一份在卷可按（見編號六警卷第一０九頁）。至於被害
      人確係因一氧化碳中毒加上合併因素致死等情，亦有法務部法醫研究所九十年
      七月十一日法醫所九○理字第一二六八號函附（９０）法醫所醫鑑字第五七四
      號鑑定書在卷可查（見相驗卷第一九九頁以下）。而被告於第一現場以右手肘
      內側勒住被害人窒息後，如何將范如馨載運至第二現場等情，此據原審命承辦
      員警賴信雄繪製現場動線圖二幅，並經被告當庭指認無訛附卷可按。再查被告
      前曾因犯傷害罪，經其配偶即被害人提出告訴，並離家未與被告同住，足見被
      告與被害人二人間已有嫌隙；再依被告所辯，被害人既有婚外情，且當日與被
      害人會面，被害人又告之如果不同意離婚，其朋友要到被告家對被告不利，被
      告要被害人說出其朋友之姓名、住址，為被害人所拒，致其一時情緒失控，以
      右手肘勒住被害人，並將被害人載往前開第二現場焚燬等情觀之，足認被告於
      前揭第一現場時，確有置被害人於死之故意甚明。雖被害人之死因係因為被告
      於第二現場焚燒致死，亦不違反被告殺人之本意。是被告於原審之前揭自白，
      核與事實相符，自堪採信。被告所辯無殺死被害人之故意云云，自無足取。
（二）至於公訴人認定被告在第一現場，係以不明鈍器襲擊被害人頭部，致被害人受
      有顱底左後顱窩產生二處線狀骨折等語，無非係以前揭法務部法醫研究所九十
      年七月十一日法醫所九○理字第一二六八號函附（９０）法醫所醫鑑字第五七
      四號鑑定書，為其依據，惟查：
    (1)被害人上開之顱底左後顱窩產生二處線狀骨折，其長度分別二公分及五公分，
      而造成該現象者之可能性有二，一為生前之顱腦鈍力損傷所致；一為焚燒時形
      成之「熱骨折」等情，此據原審向法務部法醫研究所查明屬實，有該所九十年
      十月十六日法醫所九○理字第一九六九號函在卷可按（見原審卷第一五三頁）
      。顯見被害人前揭所受之線狀骨折，在無其他積極證據佐證前，要難定論係遭
      鈍力損傷所致至明。
    (2)再者，設若被告果真曾於前揭時日，在第一現場以鈍器襲擊被害人頭部而造成
      該長達五公分及二公分之線狀骨折屬實，則依常情，就被害人所受之傷勢而言
      ，其頭顱內必會造成內出血，頭顱外亦會有血液流出，乃被告復將被害人搬運
      至車號Ｙ六—四一四一號自用小客車內，將被害人載運至前開第二現場，則依
      該等情節，理應造成三種現象即被害人之頭顱骨折處應有血跡反應；被告
      之衣服會沾染被害人之血液；該車號Ｙ六—四一四一號自用小客車內會沾染
      被害人之血液。然查：
      被害人之頭顱骨折處是否有血跡反應一節，法務部法醫研究所於解剖時並未
        予以檢測，此有前揭法務部法醫研究所九十年十月十六日法醫所九○理字第
        一九六九號函在卷可按（見原審卷第一五四頁）。
      被告於前揭時、地，焚燒被害人後，曾於九十年五月八日凌晨，前至同居人
        即證人吳德梅位在嘉義縣梅山鄉○○村○○街廿二號住處等情，此據證人吳
        德梅到庭結證明確（見原審卷第七十九頁第七行、編號六警卷第三十二頁背
        面第四行以下）；證人吳德梅於原審復證稱：「（問：當天被告有在你家洗
        澡？）有。」、「（問：有無換洗衣服？)只有換洗內衣內褲，外衣外褲沒
        有。」、「（問：被告到你家時，你確實有聞到燒東西的味道？）是的，有
        煙的味道。」、「（問：在被告身上有無看到血跡？）沒有。」等語（見審
        卷第七十九頁十一行以下），則證人吳德梅既能聞出被告身上有燒東西之煙
        味，足見被告於焚燒被害人後，並未在他處換洗衣物甚明。而當時被告前至
        吳德梅住處時，其身上既無血跡，此觀證人吳德梅前揭證述即明，顯見公訴
        人認定，被告曾以鈍器襲擊被害人頭部，已嫌乏據。
      至於車號Ｙ六—四一四一號自用小客車經警查獲後，嘉義縣警察局刑警隊鑑
        識組警員曾就該車輛作初步血跡鑑定，惟並沒有發現有血跡反應等情，此據
        該鑑識組員警洪昌明到庭結證明確（見原審卷第一四０頁第四行以下）。而
        該鑑識組員警為求慎重，復將前揭小客車椅套拆下，送往內政部警政署刑事
        警察局鑑定結果亦未有血跡反應等情，此有該局九十年十月十九日（九十）
        刑醫字第一九五九二五號鑑驗書一份在卷可按（見原審卷第一五七頁）。由
        此益足佐證公訴人認定「被告曾以鈍器襲擊被害人頭部」等情，應無憑據。
    (3)其次，被告就本案如何焚燒被害人，並坦承殺人犯行等情，已據其於原審迭次
      供認在卷，至於其在第一現場究竟係以右手肘內側勒住被害人頸部造成被害人
      窒息，或係以不明鈍器襲擊被害人頭部，致被害人受有上開骨折，核與其殺人
      罪行之成立，已無重大關係。則被告既就其殺人犯行坦承不諱，衡情被告就其
      如何下手殺害被害人范如馨之情節，即無再為掩飾之必要。而若以手腕勒住人
      之頸部，致人休克死亡之情形下，僅係「通常會」造成咽喉部甲狀軟骨上角或
      舌骨骨折而已，並非必然造成前揭情形等情，亦經原審向法務部法醫研究所查
      明屬實，有前揭法務部法醫研究所函文在卷可按（見原審卷第一五四頁），是
      被害人經法醫解剖後，其咽喉部甲狀軟骨上角或舌骨雖未發覺骨折現象，此有
      前揭法醫所鑑定書（見相驗卷第二０五頁第十一行）附卷足參，要難遽予認定
      ，被害人生前未受被告以右手肘內側勒住致其窒息至明。除此之外，復查無其
      他極積證據可資佐證，被告於前揭時日，在第一現場以不明鈍器襲擊被害人頭
      部之事實。是綜合上開說明，堪認被告自白在第一現場，係以右手肘內側勒住
      被害人頸部，致被害人窒息等情為真實，而可信採。至公訴人就此所為之前揭
      認定，尚無可採。
（三）此外，居住在第二現場附近之民眾即証人翁芳鶯，於九十年五月八日凌晨，確
      有發見第二現場處，曾有火燒之景象等情，亦據證人翁芳鶯證述明確（見相驗
      卷第七頁背面），復有焚燒後被害人遺骸照片附卷可資佐證。而於九十年五月
      七日被告如何以000000000號行動電話與被害人之00000000
      00號行動電話連繫等情，並有通聯紀錄在卷可按（見編號六警卷第五十頁、
      第六十六頁）。從而本件事證明確，被告殺人之犯行，足堪認定。
二、核被告丙○○所為，係犯刑法第二百七十一條第一項之殺人罪。查：被告曾因竊
    盜案件，經臺灣嘉義地方法院於八十五年二月二十三日，以八十五年度易字第一
    三號判決判處有期徒刑二年，並於刑之執行前，令入勞動場所強制工作三年，
    嗣經臺灣高等法院臺南分院於八十五年五月二十九日，以八十五年度上易字第六
    五七號判決駁回上訴確定，於八十九年十一月二十四日假釋期滿執行完畢等情，
    此有臺灣嘉義地方法院檢察署刑案資料查註紀錄表一紙在卷可參，其於五年內再
    犯本件有期徒刑以上之殺人罪，為累犯，除殺人罪法定刑死刑、無期徒刑部分依
    法不得加重外，有期徒刑部分，則依刑法第四十七條規定加重其刑。
三、原審以被告罪証明確，因予適用刑法第二百七十一條第一項、第四十七條、第三
    十七條第一項之規定。並審酌被告前已有刑事前科資料，素行不佳，僅因與被害
    人感情不睦，因細故發生糾紛，隨即萌生殺人之犯罪動機、在第一現場以右手肘
    內側勒住被害人頸部後，復於第二現場將被害人焚燒致死，以圖滅跡以觀，足見
    被告殺人犯意之堅定，且殺人手段之凶殘，已達駭人聽聞程度，對於社會治安影
    響甚鉅，造成被害人家屬精神上損害非輕，惟其犯後坦承部分犯行，並已對被害
    人家屬提出三十萬之賠償，此有和解書一份在卷可按（見編號五偵查卷第三十七
    頁），雖未能徵得被害人家屬之諒解，但可見被告良心未泯，並非毫無教化之餘
    地，是依其犯後之態度觀之，衡情罪不致死暨公訴人具體求處死刑，尚嫌過重等
    一切情狀，量處無期徒刑，並依法宣告褫奪公權終身。至於扣案之車號Ｙ六—四
    一四一號自用小客車雖為被告所有，此經其供明在卷，惟該小客車僅係載運被害
    人所用之交通工具，核非屬於供被告下手殺害被害人所用之物，爰不為沒收之宣
    告。本院經核原判決認事用法並無不合，量刑亦稱妥適。上訴意旨，否認有殺人
    之故意，並以前開情詞指摘原判決不當，為無理由，應予駁回。
據上論結，應依刑事訴訟法第三百六十八條，判決如主文。
本案經檢察官吳忠賢到庭執行職務。
中      華      民      國    九十一    年      五      月      八      日
                                     臺灣高等法院臺南分院刑事第五庭
                                             審判長法官  鄭  文  肅
                                                   法官  王  浦  傑
                                                   法官  陳  珍  如
右正本證明與原本無異。
如不服本判決，應於判決送達後十日內向本院提出上訴狀，其未敘述理由者並應於提
出上訴狀後十日內向本院補提理由書（應附繕本)。
                                             法院書記官  周  美  莉
中      華      民      國     九十一    年     五      月      九     日
附錄：本判決論罪科
刑法第二百七十一條第一項。
殺人者，處死刑、無期徒刑或十年以上有期徒刑。
